臺灣板橋地方法院刑事判決　　　　　　　94年度訴字第159 號
公　訴　人　臺灣板橋地方法院檢察署檢察官
被　　　告　甲○○
上列被告因違反毒品危害防制條例案件，經檢察官提起公訴（94
年度核退毒偵字第98號）及移送併案審判（94年度毒偵字第 515
號、94年度核退毒偵字第770 號），於被告為有罪之陳述後，本
院合議庭裁定由受命法官獨任依簡式審判程序審理，茲判決如下
：
    主  文
甲○○連續施用第一級毒品，累犯，處有期徒刑壹年。扣案第一
級毒品海洛因壹包（驗餘淨重零點壹陸公克）沒收銷燬之，已使
用之注射針筒貳支、針頭參個、分裝杓壹支均沒收之。
    理  由
一、甲○○前因施用第一級毒品案件，經本院以88年度毒聲字第
    8092號裁定令入勒戒處所施以觀察、勒戒，認無繼續施用毒
    品之傾向，由臺灣板橋地方法院檢察署檢察官於民國89年 1
    月11日以88年度毒偵字第3443號為不起訴處分確定。復因施
    用第一級毒品案件，經本院以89年度毒聲字第3500號裁定令
    入勒戒處所施以觀察、勒戒後，認有繼續施用毒品傾向，經
    同上該署檢察官提起公訴並聲請強制戒治，起訴部分於90年
    1 月12日經本院以89年度訴字第1241號刑事判決判處有期徒
    刑10月確定，刑期起算日期91年1 月4 日，指揮書原載執畢
    日期91年11月3 日；強制戒治部分，因戒治成效評定合格，
    經本院以90年度毒聲字第601 號裁定停止戒治付保護管束，
    並於90年3 月13日（起訴書誤載12日，應予更正）出所。惟
    甲○○於保護管束期間，再犯施用第二級毒品案件，經同署
    檢察官提起公訴，並由本院以90年度毒聲字第2591號裁定撤
    銷保護管束，並令入戒治處所施以強制戒治。起訴部分於90
    年12月3 日經本院以90年度易字第3159號刑事判決判處有期
    徒刑6 月確定，刑期起算日期91年11月4 日（接續執行），
    指揮書執畢日期92年5 月3 日，於92年4 月15日縮刑期滿，
    並於同年月26日執行完畢出監（本件構成累犯）；強制戒治
    部分，業於90年10月19日因執行完畢出所。詎仍不知悛悔，
    於強制戒治執行完畢釋放後5 年內，復基於施用第一級毒品
    海洛因之概括犯意，自93年10月間某日起至94年2 月24日13
    時30分許為警查獲採尿前26小時內某時止（併案意旨書誤載
    至2 月22日止，應予更正如上，並須扣除為警查獲至採尿時
    止被告不可能施用毒品期間），在臺北縣三重市○○街61巷
    18弄14號2 樓住處內，或以將第一級毒品海洛因摻入少量開
    水稀釋後，再以注射針筒注射靜脈施打之方式，或以用鋁箔
    紙燃燒後吸食之方式，連續多次施用第一級毒品海洛因。其
    中於93年11月20日11時5 分許為警採尿前回溯96小時內某時
    （扣除為警查獲至採尿時止被告不可能施用毒品期間），在
    同上址，於施用第一級毒品海洛因同時，另基於施用第二級
    毒品安非他命之犯意，以同上所述用鋁箔紙燃燒後吸食之方
    式，將第二級毒品安非他命與第一級毒品海洛因混同吸食而
    施用之。嗣先於93年11月20日8 時20分許，在臺北縣三重市
    ○○街61巷18弄14號2 樓為警查獲，並扣得被告所有已使用
    之注射針筒2 支、針頭3 個、分裝杓1 支等物，嗣經檢察官
    諭令限制住居。再於94年1 月14日11時40分許，亦在同上址
    為警查獲，並扣得非被告所有已使用之注射針筒1 支、分裝
    杓1 支、第一級毒品海洛因殘渣袋1 只，並同經檢察官諭令
    限制住居。後於94年2 月24日13時10分許，在臺北縣三重市
    ○○路31號前復經警查獲，並扣得被告所有之第一級毒品海
    洛因1 包（驗餘淨重0.16公克）。
二、案經臺北縣政府警察局三重分局、臺北市政府警察局萬華分
    局報告臺灣板橋地方法院檢察署檢察官偵查起訴及移送併案
    審判。
    理  由
一、按除被告所犯為死刑、無期徒刑、最輕本刑為3 年以上有期
    徒刑之罪或高等法院管轄第1 審案件者外，於第1 次審判期
    日前之準備程序進行中，被告先就被訴事實為有罪之陳述時
    ，審判長得告知被告簡式審判程序之旨，並聽取當事人、代
    理人、辯護人及輔佐人之意見後，裁定進行簡式審判程序，
    刑事訴訟法第273 條之1 第1 項定有明文。經核本件被告甲
    ○○所犯係死刑、無期徒刑、最輕本刑為3 年以上有期徒刑
    以外之罪，其於準備程序中就被訴事實為有罪之陳述，經法
    官告知簡式審判程序之旨，並聽取公訴人、被告之意見後，
    本院爰依首揭規定，合議裁定由受命法官獨任進行簡式審判
    程序，合先敘明。
二、上揭事實業據被告甲○○於本院審理中坦承不諱（見本院刑
    事卷附之94年4 月12日準備程序筆錄第2 頁、簡式審判筆錄
    第2 頁、94年5 月27日簡式審判筆錄第2 頁），並被告先後
    3 次為警查獲後所採集之尿液經送檢驗結果確分別呈鴉片類
    、安非他命類；鴉片類；鴉片類陽性反應，此有臺北縣政府
    警察局三重分局查獲毒品案件被移送者姓名、代號對照表 2
    紙、臺灣檢驗科技股份有限公司93年11月30日、94年2 月18
    日各出具之濫用藥物尿液檢驗報告各1 紙、臺灣尖端先進生
    技醫藥股份有限公司94年3 月3 日出具之濫用藥物檢驗報告
    1 紙在卷可憑（見臺灣板橋地方法院檢察署94年度核退毒偵
    字第98號偵查卷第15、16頁、同署94年度毒偵字第515 號偵
    查卷第27頁、本院卷第52頁、同署94年度核退毒真字第 770
    號第18頁）。按海洛因經注射或吸入人體後，約百分之80於
    24小時內自尿中排出，一般而言，尿液中能否驗出嗎啡陽性
    反應，與其投與量、投與途徑、採尿時間、個人體質及檢測
    方法之靈敏度有關，國外曾有文獻報導注射6 毫克之海洛因
    鹽酸鹽，其代謝物嗎啡之平均可檢出時限約為26小時；又甲
    基安非他命經口服投與後約百分之70於24小時內自尿中排出
    ，約百分之90於96小時內自尿中排出，由於甲基安非他命成
    分之檢出與其投與方式、投與量、個人體質、採尿時間與檢
    測儀器之精密度等諸多因素有關，因此僅憑尿液中呈安非他
    命陽性反應，並無法確實推算吸食時間距採集時間之長短，
    惟依上述資料推斷，最長可能不會超過4 日等情，均經行政
    院衛生署藥物食品檢驗局分別於81年9 月8 日以（81）藥檢
    壹字第8114885 號函、81年2 月8 日以（81）藥檢1 字第00
    1156號函闡述綦詳，為本院職務上所已知。被告上開先後 3
    次為警查獲後所採尿液經送驗結果，既分別有鴉片類、安非
    他命類；鴉片類；鴉片類藥物之陽性反應，顯見其在第1 次
    經警採尿前26小時、96小時內某時點，在第2 次經警採尿前
    26小時內某時點及在第3 次經警採尿前26小時內某時點（均
    須扣除為警查獲後至採尿時止被告不可能施用毒品期間），
    均確分別有施用第一級毒品海洛因及第二級毒品安非他命、
    第一級毒品海洛因之事實，此外，並有被告所有已使用注射
    針筒2 支、針頭3 個、分裝杓1 支及經初驗及複驗後確呈第
    一級毒品海洛因（驗餘淨重0.16公克，有毒品初步鑑驗報告
    單及法務部調查局鑑定通知書各1 紙在卷可考）反應之違禁
    物1 包等物扣案可資佐證（見臺灣板橋地方法院檢察署93年
    度毒偵字第5424號偵查卷第2 頁、同署94年度核退毒偵字第
    770 號第10、13頁），足徵其自白與事實相符，堪予採信。
    又被告前因施用第一級毒品案件，經本院以88年度毒聲字第
    8092號裁定令入勒戒處所施以觀察、勒戒，認無繼續施用毒
    品之傾向，由臺灣板橋地方法院檢察署檢察官於89年1 月11
    日以88年度毒偵字第3443號為不起訴處分確定。復因施用第
    一級毒品案件，經本院以89年度毒聲字第3500號裁定令入勒
    戒處所施以觀察、勒戒後，認有繼續施用毒品傾向，經同上
    該署檢察官提起公訴並聲請強制戒治，起訴部分於90年1 月
    12日經本院以89年度訴字第1241號刑事判決判處有期徒刑10
    月確定，刑期起算日期91年1 月4 日，指揮書原載執畢日期
    91年11月3 日；強制戒治部分，因戒治成效評定合格，經本
    院以90年度毒聲字第601 號裁定停止戒治付保護管束，並於
    90年3 月13日出所。惟被告於保護管束期間，再犯施用第二
    級毒品案件，經同署檢察官提起公訴，並由本院以90年度毒
    聲字第2591號裁定撤銷保護管束，並令入戒治處所施以強制
    戒治。起訴部分於90年12月3 日經本院以90年度易字第3159
    號刑事判決判處有期徒刑6 月確定，刑期起算日期91年11月
    4 日（接續執行），指揮書執畢日期92年5 月3 日，於92年
    4 月15日縮刑期滿，並於同年月26日執行完畢出監；強制戒
    治部分，則於90年10月19日因執行完畢出所等情，有臺灣板
    橋地方法院檢察署檢察官88年度毒偵字第3443號不起訴處分
    書、本院89年度訴字第1241號刑事判決書、本院90年度易字
    第3159號刑事判決書及臺灣高等法院被告前案紀錄表各1 份
    在卷可憑。是以本件事證明確，被告於強制戒治執行完畢釋
    放後5 年內再為施用海洛因、安非他命之犯行，堪為認定，
    應予依法論科。
三、按海洛因、安非他命分別為毒品危害防制條例第2 條第2 項
    第1 款、第2 款所定之第一級毒品及第二級毒品，是核被告
    所為，係犯同條例第10條第1 項之施用第一級毒品罪，及同
    條例第10條第2 項之施用第二級毒品罪。其施用前後持有海
    洛因、安非他命之低度行為為施用之高度行為所吸收，不另
    論罪。被告多次施用第一級毒品之犯行，時間緊接，所犯構
    成要件相同，顯係基於概括犯意而為之，為連續犯，應依刑
    法第56條之規定論以1 罪，並加重其刑。又被告於93年11月
    20日11時5 分許為警採尿前回溯26、96小時內某時，施用海
    洛因之方式，係與安非他命混合施用，已如上述，其以單一
    之施用行為同時觸犯施用第一級毒品罪及施用第二級毒品罪
    ，為想像競合犯，應依刑法第55條之規定，從其中較重之施
    用第一級毒品罪論處。公訴人起訴意旨雖認被告係分別施用
    上開2 種毒品，然此業與被告於本院審理時所供稱係將安非
    他命與海洛因加在一起吸食等語不符，而公訴人復未舉證證
    明被告係分別施用前開2 種毒品，自應為有利被告之認定，
    是公訴人認被告所犯上開2 罪間應予分論併罰，容有未洽。
    又起訴書雖僅敘及被告於93年11月20日採尿前26小時及96小
    時內之某時，在不詳處所，施用第一級毒品海洛因及第二級
    毒品安非他命各1 次之犯行，惟被告上開其餘施用第一級毒
    品海洛因之犯行，業經被告於本院準備程序中及審理時均自
    白不諱，且經檢察官移送本院併案審理，與業經起訴部分有
    連續犯之裁判上一罪關係，為起訴效力所及，本院自得併予
    審究，附此敘明。另被告前因施用第一級毒品案件，於89年
    11月17日，經本院以89年度訴字第1241號刑事判決判處有期
    徒刑10月確定；再因施用第二級毒品案件，於90年12月3 日
    ，經本院以90年度易字第3159號刑事判決判處有期徒刑6 月
    確定，並與上開前罪部分接續執行，甫於92年4 月15日縮刑
    期滿而執行完畢，並於同年月26日出監，此有臺灣高等法院
    被告前案紀錄表1 份附卷足參，其於5 年內再犯本件最重本
    刑為有期徒刑以上之罪，為累犯，應依刑法第47條之規定遞
    為加重其刑。爰審酌被告有多次施用毒品遭查獲之紀錄，素
    行不佳，竟仍再度吸食，並施用二種毒品，顯見並無悔意，
    惡性非淺，然被告施用毒品實為戕害自身健康之犯罪，於他
    人尚無明顯重大危害，並斟酌其施用之期間與次數，及其於
    審理中能坦認犯行，犯罪後之態度尚稱良好等一切情狀，量
    處如主文所示之刑，以資儆懲。又為警第1 次查獲時同遭扣
    案之已使用注射針筒2 支、針頭3 個、分裝杓1 支等物，業
    據被告於本院審理時自承為其所有，並與被告供述施用毒品
    時所採以針筒注射之方式有涉，堪認為供本件施用毒品犯行
    所用之物，應依刑法第38條第1 項第2 款之規定併為沒收之
    諭知；又為警第3 次查獲時同遭扣案之白粉1 包，經送法務
    部調查局鑑驗後確呈有第一級毒品海洛因成分，驗餘淨重0.
    16公克，有該局94年4 月15日調科壹字第060009706 號鑑定
    通知書1 紙附卷可佐，不問屬於犯人與否，應依毒品危害防
    制條例第18條第1 項前段規定沒收銷燬之。至為警第2 次查
    獲時同遭扣案之已使用注射針筒1 支、分裝杓1 支、海洛因
    殘渣袋1 只等物，業據被告否認所有（見臺灣板橋地方法院
    檢察署94年度毒偵字第515 號偵查卷第41頁），此外又查無
    其他事證可認與被告本件施用毒品案件有何關連，已與刑法
    第38條第1 項第2 款、第3 項所定之沒收要件不符，再者，
    該殘渣袋上之殘留物，亦未有何鑑驗資料可資認定係屬毒品
    海洛因無訛，則該殘渣袋是否即屬與毒品海洛因無法析離而
    應為義務沒收之違禁物品，即屬有疑，自均不得逕為沒收或
    沒收銷燬之宣告，附此敘明。
據上論斷，應依刑事訴訟法第273 條之1 第1 項、第299 條第 1
項前段，毒品危害防制條例第10條第1 項、第2 項、第18條第 1
項前段，刑法第11條前段、第56條、第55條、第47條、第38條第
1項 第2 款，判決如主文。
本案經檢察官徐名駒到庭執行職務。
中　　華　　民　　國　　94　　年　 　5  　月　　31　　日
                          刑事第十八庭  法　官  邱育佩
以上正本證明與原本無異
如不服本判決，應於判決送達後10日內，向本院提出上訴狀（應
附繕本），上訴於臺灣高等法院。
                                        書記官  林貴卿
中　　華　　民　　國　　94　　年　　5 　　月　　31　　日
附錄本案論罪科刑法條全文
毒品危害防制條例第10條：
施用第一級毒品者，處六月以上五年以下有期徒刑。
施用第二級毒品者，處三年以下有期徒刑。
